【裁判字號】    98,交簡上,9
【裁判日期】    980507
【裁判案由】    過失傷害
【裁判全文】
臺灣屏東地方法院刑事判決      98年度交簡上字第9號
上  訴  人  臺灣屏東地方法院檢察署檢察官
上  訴  人
即  被  告  甲○○
上列上訴人因業務過失傷害案件，不服本院簡易庭於中華民國97
年12月9 日所為之97年度交簡字第1000號第一審判決（聲請簡易
判決處刑案號：97年度調偵字第229 號）提起上訴，本院管轄之
第二審合議庭判決如下：
    主  文
原判決撤銷。
甲○○從事業務之人，因業務上之過失傷害人，處有期徒刑肆月
，如易科罰金，以新台幣壹仟元折算壹日，緩刑貳年。
    事  實
一、甲○○為種植及採收、搬運洋蔥之工人，於民國97年5 月14
    日下午5 時15分許，為搬運洋蔥之需要而駕駛堆高機，在屏
    東縣恆春鎮○○里○○路○段路口左側道路逆向停等紅燈，
    本應注意顯有妨害其他人、車行處所，不得停車，而依當時
    情形天氣晴朗、日間光線充足、路面狀況良好、無缺陷及障
    礙、視距良好，並無不能注意之情事，竟疏未注意及此，停
    放時將其堆高架橫桿逾越路口。適有乙○○○騎乘車牌號碼
    PYD-423號重型機車，沿屏東縣恆春鎮○○里○○路○段由
    北往南方向行駛，致甲○○駕駛之堆高機車頭與乙○○○騎
    乘之上開重型機車車頭發生碰撞，乙○○○因而人車倒地，
    受有左橈骨粉碎性骨折、頭部外傷等傷害。
二、案經乙○○○訴由屏東縣政府警察局恆春分局報請臺灣屏東
    地方法院檢察署檢察官偵查起訴。
    理  由
一、本件訊據被告甲○○就其於上開時地，與告訴人乙○○○發
    生車禍之事實於本院審理中坦承不諱，核與證人乙○○○於
    警、偵訊中證稱：伊騎乘重機車從省北路二段往恆春恆西路
    方向行駛機車道右側，至發生路口要過綠燈號誌南下路口時
    ，伊被告之起重架太出來，伊看到時已來不及而撞到等語明
    確，並有道路交通事故現場圖、道路交通事故調查報告表（
    一）、（二）、南門醫院診斷證明書各1 件，及現場照片19
    張附卷可稽。按「顯有妨害其他人、車行處所，不得停車」
    ，道路交通安全規則第112 條第1 項第9 款定有明文。而本
    件車禍經臺灣省高屏澎區車輛行車事故鑑定委員會，認為被
    告駕駛堆高機未依規定逆向停車阻礙交通為肇事原因，乙○
    ○○駕駛重機車綠燈直行無肇事因素，此有該會97年10月14
    日高屏澎鑑字第0976002491號鑑定意見書1 件在卷足參。本
    件車禍被告顯有過失，是其過失行為與告訴人之傷害間，具
    有相當因果關係，事證明確，其罪行應堪認定。
二、查被告為種植及採收、搬運洋蔥之工人，其為搬運洋蔥之需
    要而駕駛堆高機，其工作內容包括開堆高機等情，業據其於
    本院審理中陳述明確，核其所為，係犯刑法第284 條第2 項
    前段之業務過失傷害罪。甲○○於案發後，留在事故現場，
    於犯罪未被發覺前，主動向現場處理事故之員警承認肇事等
    情，有道路交通事故調查報告表肇事逃逸欄記載在卷可參，
    堪認已符合自首要件，依刑法第62條前段規定，減輕其刑。
三、原審據以論罪科刑，固非無見，惟查原判決認：被告駕駛堆
    高機停車不慎致人受傷，應係犯過失傷害罪云云。惟按最高
    法院89年台上字第8075號判例認：刑法上所謂業務，係指個
    人基於其社會地位繼續反覆所執行之事務，包括主要業務及
    其附隨之準備工作與輔助事務在內。此項附隨之事務，必須
    與其主要業務有直接、密切之關係者，始可包含在業務概念
    中，而認其屬業務之範圍。被告以受雇種植洋蔥為業，其主
    要業務係從事洋蔥之種植、載運等工作，被告自承搬運洋蔥
    為其工作內容之一部，顯非僅『單純』以堆高機做為其來往
    工作地點之『交通工具』，參酌上述判例意旨，被告顯係從
    事業務之人，從而，被告尚難論以過失傷害罪，原審此部分
    之認定顯有未洽，起訴法條應予變更。另被告現已與告訴人
    達成民事和解，有調解筆錄1 紙在卷足憑，此部分亦為原審
    漏未審酌，故上訴人上訴意旨指摘原判決不當，為有理由，
    自應由本院將原判決撤銷改判。爰審酌被告犯後自首，已坦
    認犯行，態度良好，且被告於肇事後，業已與告訴人達成民
    事和解等一切情狀，量處如主文第二項所示之刑，並諭知易
    科罰金之折算標準。又被告犯後已深表悔悟，並與被害人達
    成和解，有本院調解筆錄在卷可稽，其無前科，素行尚佳，
    有臺灣高等法院被告全國前案紀錄表在卷可稽，本院斟酌上
    情，認其一時失慮而罹刑典，經此審判科刑，當知所警惕，
    信無再犯之虞，本件所宣告之刑以暫不執行為適當，爰諭知
    緩刑2 年，以勵自新。
據上論斷，應依刑事訴訟法第455 條之1 第1 項、第3 項、第36
9 條第1 項前段、第364 條、第300 條，刑法第284 條第2 項前
段、第41條第1 項前段、第74條第1 項第1 款、第62條，刑法施
行法第1條之1，判決如主文。
本案經檢察官廖華君到庭執行職務
中     華     民     國   98    年  5    月    7    日
                     刑事第五庭
                         審判長法  官    石家禎
                               法  官    林家聖
                               法  官    程士傑
以上正本證明與原本無異。
不得上訴。
中     華     民     國   98    年  5    月    7    日
                               書記官    林鴻仁
附錄本判決論罪之法條：
中華民國刑法第284條第2項
（過失傷害罪）
從事業務之人，因業務上之過失傷害人者，處1 年以下有期徒刑
、拘役或1 千元以下罰金，致重傷者，處3 年以下有期徒刑、拘
役或2 千元以下罰金。


司法院資訊處製作；財團法人民間司法改革基金會備份。
